【裁判字號】    98,審簡抗,6
【裁判日期】    980710
【裁判案由】    損害賠償
【裁判全文】
臺灣臺北地方法院民事裁定         98年度審簡抗字第6號
抗  告  人  有志貨運交通有限公司
法定代理人  甲○○
相  對  人  臺灣糖業有限公司商品行銷事業部
法定代理人  乙○○
上列當事人間政府採購法事件，抗告人對於97年12月29日本院臺
北簡易庭97年度北簡更(一)字第10號裁定提起抗告，本院裁定如下
：
    主  文
原裁定廢棄。
抗告費用由相對人負擔。
    理  由
一、抗告意旨略以：相對人為臺灣糖業股份有限公司之二級機構
    ，其蜜鄰營運中心為第三級機構，均有獨立預算及對外行文
    之權利，此觀訴外人大川交通企業股份有限公司與臺灣糖業
    股份有限公司所簽訂勞務承攬契約書簽約代理人為臺灣糖業
    有限公司商品行銷事業部蜜鄰營運中心經理，且所載地址在
    台中市○○區○○路10號4 樓，為相對人通訊地址而非總公
    司登記地址，復約定以臺灣臺中地方法院為第一審管轄法院
    等節即明，原裁定未向臺灣糖業股份有限公司查詢其組織架
    構及確認相對人是否有獨立對外行文之權利，即以相對人欠
    缺當事人能力駁回抗告人之訴，實嚴重違誤，爰聲明：原裁
    定廢棄等語。
二、原裁定略以：抗告人起訴請求相對人負損害賠償責任，惟相
    對人僅為臺灣糖業股份有限公司之內部機關，對外無法行文
    、亦無獨立預算，自不具有當事人能力，此由抗告人提出之
    勞務承攬契約書簽約人各為訴外人大川交通企業股份有限公
    司與臺灣糖業股份有限公司，相對人之經理僅為簽約代理人
    等情可徵，而此部分當事人能力之欠缺無從補正，是原告之
    訴難認為合法，依民事訴訟法第249 條第1 項第6 款規定，
    應予駁回。
三、按分公司係受本公司管轄之分支機構，並無獨立之財產，為
    謀訴訟上便利，現行判例從寬認分公司就其業務範圍內之事
    項涉訟，有當事人能力（最高法院40年台上字第39號、66年
    台上字第3470號判例意旨參照），其重點在於獨立之機構，
    即有一定之組織型態、健全之人事編制始足當之，而非是否
    依公司法之規定為分公司之登記，此就其後認政府機關之分
    支機構，就其業務範圍內之事項涉訟時，亦有當事人能力自
    明（最高法院51年台上字第2772號判例意旨參照）。查本件
    相對人係臺灣糖業股份有限公司為經營之需要及事業之特性
    ，依據臺灣糖業股份有限公司組織規程第7 條規定所設置，
    另定有相關組織規程並有一定之組織型態及編制員額，其業
    務範圍包括蜜鄰便利超市策略聯盟、經營管理及加盟事項等
    情，業據臺灣糖業股份有限公司提出該公司組織規程及組織
    系統表存卷可按。抗告人提起本件訴訟係以相對人因違法未
    與其簽訂蜜鄰5 家閉店門市生財設備拆遷勞務契約，致其受
    有損害而請求相對人賠償，而依相對人提出上開勞務契約之
    投標須知、減價通知書等，相對人係以自己名義辦理投標及
    通知相關廠商參與比減價作業（見本院97年度北簡字第1354
    6 號卷第8 至11頁），相對人並以自己名義通知抗告人投標
    結果（見本院97年度補字第102 號卷第22頁），抗告人因未
    能得標提出異議及訴願後，相對人亦係以自己名義函覆抗告
    人，亦有抗告人提出相對人出具函文在卷可佐（見臺北高等
    行政法院96年度訴字第1616號卷第8 頁、第25頁），足認相
    對人有自己的組織規程及一定之組織型態及編制員額，且得
    獨立對外行文，當屬獨立之機構，關於蜜鄰5 家閉店門市生
    財設備拆遷勞務契約之投標、簽訂等，核屬相對人業務範圍
    內事項，故相對人就本件訴訟應有當事人能力。又當事人能
    力為訴訟成立要件之一，無論訴訟進行至何種程度，亦不問
    當事人就此有無爭執，法院應隨時依職權調查，原法院未查
    明相對人組織架構及確認其是否屬獨立機構，即認相對人無
    當事人能力，逕以裁定駁回抗告人此部分之訴，自有未合。
    抗告意旨指摘原裁定不當，為有理由，爰將原裁定廢棄，發
    回原法院查明後，另為適當之處理。
四、據上論結，本件抗告為有理由，爰依民事訴訟法第492 條、
    第95條、第78條，裁定如主文。
中    華    民    國    98    年    7     月    10    日
                  民事第六庭審判長法  官    劉坤典
                                  法  官    張松鈞
                                  法  官    蔡和憲
以上正本係照原本作成。
不得再抗告。
中    華    民    國    98    年    7     月    10    日
                                  書記官    陳莉庭

司法院資訊處製作；財團法人民間司法改革基金會備份。
